臺灣板橋地方法院刑事判決　　　　　　　95年度訴字第3311號
公　訴　人　臺灣板橋地方法院檢察署檢察官
被　　　告　乙○○
指定辯護人　張馻哲　律師
上列被告因詐欺案件，經檢察官提起公訴（95年度偵字第23017
號），本院合議庭以裁定進行簡式審判程序，判決如下：
    主  文
乙○○連續意圖為自己不法之所有，以詐術使人將本人之物交付
，處有期徒刑柒月。緩刑伍年。
    事  實
一、乙○○明知其自身經濟狀況欠佳，資金週轉不靈，已無力給
    付貨款，竟思以詐取貨物變賣換取現金之方式獲得資金挹注
    ，乃基於意圖為自己不法所有之概括犯意，自民國94年1 月
    間起，至同年4 月18日止，連續多次向址設臺北縣鶯歌鎮○
    ○路54之1 號「新唐欣有限公司」（負責人為甲○○；下稱
    新唐欣公司）佯稱欲購買貨物，而向新唐欣公司訂購黑土鍋
    、茶壺等貨物數批，致新唐欣公司負責人甲○○因而陷於錯
    誤，認乙○○確有支付貨款之誠意，而依乙○○之指示，陸
    續將乙○○所訂購之上開黑土鍋、茶壺等貨物均送至乙○○
    位於臺北縣鶯歌鎮○○○路265 之2 號6 樓住處交付乙○○
    ，乙○○以此方式，前後計詐得新唐欣公司所交付總價額為
    新臺幣（下同）509,560 元之貨物，得手後均由其自行將該
    等貨物出售他人變現，用以清償自己對外之負債；其間乙○
    ○為取信於新唐欣公司，乃於94年2 、3 間，經由報紙分類
    廣告，向某真實姓名年籍不詳、自稱「王金發」之成年男子
    ，以5,000 元之對價，購得前經發票人艇神國際有限公司（
    登記負責人為蔡慶瑞；下稱艇神公司）概括授權由持有人自
    行完成填載、已蓋有艇神公司（及負責人蔡慶瑞）發票印鑑
    章印文、付款人為彰化商業銀行雙園分行、票據號碼為CI00
    00000 號之空白支票1 紙（即俗稱芭樂票），由乙○○於該
    空白支票上填載發票日期為94年4 月20日、金額為40萬元，
    並自行於該支票背面簽名背書後，持以交付新唐欣公司之人
    員，作為貨款給付之擔保（起訴書原記載乙○○此部分之行
    為係未得艇神公司之授權而偽造該紙支票，另涉犯偽造有價
    證券罪嫌，業經公訴人當庭減縮此部分起訴之犯罪事實），
    新唐欣公司不疑有他，乃持續交付貨物予乙○○。嗣因新唐
    欣公司於94年4 月20日遵期提示上開支票後，竟因存款不足
    及拒絕往來戶而遭退票，經新唐欣公司聯繫乙○○出面處理
    貨款，乙○○見事跡敗露，乃避不見面，逃匿無蹤，新唐欣
    公司至此始知受騙。
二、案經新唐欣公司訴由臺灣板橋地方法院檢察署檢察官偵查起
    訴
    理  由
一、上揭事實，業據被告乙○○於本院審理時坦白承認，核與告
    訴人新唐欣公司於偵查中所指訴之情節、證人即告訴人新唐
    欣公司負責人甲○○、證人即艇神公司登記負責人蔡慶瑞於
    檢察官訊問時結證所述之情節相符，並有告訴人新唐欣公司
    應收帳款明細表、前揭票據號碼CI0000000 號支票正、反面
    影本及退票理由單各1 紙、臺北市政府95年3 月20日府建商
    字第09574638500 號函文檢送之艇神公司設立及變更登記資
    料1 份等在卷可稽，足認被告上開自白，核與事實相符。
    本件事證明確，被告犯行堪以認定。
二、按被告行為後，94年2 月2 日修正公布之刑法部分修正條文
    ，業於95年7 月1 日施行。修正後刑法第2 條第1 項規定：
    「行為後法律有變更者，適用行為時之法律。但行為後之法
    律有利於行為人者，適用最有利於行為人之法律」，上揭條
    文係規範行為後法律變更所生新舊法律比較適用之準據法，
    於刑法修正施行後，應適用上揭條文之規定，為「從舊從輕
    」之比較。又法律變更之比較適用，比較時應就罪刑有關之
    共犯、未遂犯、想像競合犯、牽連犯、連續犯、結合犯，以
    及累犯加重、自首減輕暨其他法定加減（如身分加減）與加
    減例等一切情形，綜其全部罪刑之結果而為比較；且就比較
    之結果，須為整體之適用，不能割裂分別適用各該有利於行
    為人之法律，此即法律變更之比較適用所應遵守之「罪刑綜
    合比較原則」及「擇用整體性原則」（最高法院24年上字第
    4634號判例、27年上字第2615號判例、95年第8 次刑事庭會
    議決議意旨參照）。茲就與本案相關之刑法修正前、後條文
    之比較，分述如下：
  (一)連續犯部分：修正前刑法第56條原規定：「連續數行為而犯
    同一罪名者，以一罪論。但得加重其刑至二分之一」，修正
    後之刑法已刪除上開連續犯之條文規定；本件被告先後多次
    詐欺取財犯行，係基於概括犯意反覆為之（詳下述），依修
    正前刑法第56條連續犯之規定，僅以一罪論，並得加重其刑
    ，而修正後之刑法既已刪除上開連續犯之規定，則被告多次
    詐欺取財行為，即應就各次行為分別論罪科刑，再依數罪併
    罰之規定分論併罰；比較新舊法之結果，修正後之規定，並
    未較有利於被告。
  (二)罰金刑部分：修正前刑法第33條第5 款原規定：「罰金：（
    銀元）1 元以上」，且刑法分則編各罪所定罰金刑之貨幣單
    位，原亦均為銀元，本件被告所犯刑法第339 條第1 項之詐
    欺取財罪，其法定之罰金刑為「（銀元）1,000 元以下」，
    依罰金罰鍰提高標準條例第1 條前段規定將其數額提高為2
    倍至10倍，再依現行法規所定貨幣單位折算新臺幣條例第2
    條規定折算為新臺幣後，上開罰金刑之數額為「新臺幣3 元
    以上、3 萬元以下」；而修正後刑法第33條第5 款則規定：
    「罰金：新臺幣1,000 元以上，以百元計算之」，且與該刑
    法修正條文同於95年7 月1 日起施行之增訂刑法施行法第1
    條之1 復規定：「中華民國94年1 月7 日刑法修正施行後，
    刑法分則編所定罰金之貨幣單位為新臺幣（第1 項）。94
    年1 月7 日刑法修正時，刑法分則編未修正之條文定有罰金
    者，自94年1 月7 日刑法修正施行後，就其所定數額提高為
    30倍。但72年6 月26日至94年1 月7 日新增或修正之條文，
    就其所定數額提高為3 倍（第2 項）」，是依上開修正後之
    規定，刑法第339 條第1 項所定之罰金刑，其數額為「新臺
    幣1,000 元以上、3 萬元以下」，即其罰金之最低數額較諸
    修正前為提高；比較新舊法之結果，修正後之規定，並未較
    有利於被告。
  (三)綜上修正前、後刑法規定比較之結果，修正後之刑法規定並
    未較有利於被告，揆諸前揭說明，本件自應適用被告行為時
    即修正前之刑法規定。末按犯罪在刑法修正施行前者，於刑
    法修正施行後，緩刑之宣告，應適用修正後刑法第74條之規
    定（最高法院95年第8 次刑事庭會議決議意旨七、參照）；
    是本件關於緩刑之宣告，應直接適用修正後之刑法第74條規
    定，無須另行比較新舊法，此併予敘明。
三、核被告所為，係犯刑法第339 條第1 項之詐欺取財罪。被告
    前後多次詐欺取財犯行，時間緊接，手法相同，所犯係構成
    要件相同之罪名，顯係基於概括之犯意反覆為之，為連續犯
    ，應依修正前刑法第56條規定以一罪論，並加重其刑。爰審
    酌被告之犯罪動機、目的、手段，其行為對於告訴人新唐欣
    公司造成之損害非輕，惟其犯後於本院審理時已坦承犯行，
    並與告訴人新唐欣公司達成和解，且已依約給付部分之賠償
    金額，態度尚稱良好等一切情狀，量處如主文所示之刑，以
    資懲儆。末查被告除前因竊盜等案件，經本院以78年度易字
    第2614號判處應執行有期徒刑6 月，刑期起算日期為79年2
    月16日，而於同年8 月13日執行完畢，復因詐欺案件，經臺
    灣桃園地方法院以87年度訴第1448號判處有期徒刑3 月，緩
    刑3 年確定，嗣因緩刑期滿未經撤銷緩刑之宣告，該項刑之
    宣告已失其效力外，並無其他受有期徒刑宣告之紀錄，此有
    臺灣高等法院被告前案紀錄表1 份附卷可按，亦即被告前因
    故意犯竊盜等罪而受前述有期徒刑6 月之宣告，於79年8 月
    13日執行完畢後，5 年內未曾因故意犯罪受有期徒刑以上刑
    之宣告，其因經濟狀況不佳，亟思資金挹注，一時失慮，致
    觸法網，其犯後已與告訴人新唐欣公司達成和解，並支付部
    分賠償金額，足見被告並無逃避自身應負責任之意，且告訴
    人新唐欣公司代理人亦當庭表示不再追究被告之刑事責任（
    見本院95年4 月10日簡式審判筆錄第3 頁），本院認被告經
    此偵審程序之教訓後，應知所警愓，而無再犯之虞，且被告
    以其年齡、智識、能力，倘能投入就業市場從事生產，並以
    其所得賠償告訴人新唐欣公司之損害，應較諸令被告入監服
    刑，更能收其實效，本院因認對被告所處之刑以暫不執行為
    適當，爰依刑法第74條第1 項第2 款規定，併予宣告緩刑，
    以啟自新。
據上論斷，應依刑事訴訟法第273 條之1 第1 項、第299 條第1
項前段，刑法第2 條第1 項前段、第339 條第1 項、第74條第1
項第2 款，修正前刑法第56條，罰金罰鍰提高標準條例第1 條前
段，決如主文。
本案經檢察官張慶林到庭執行職務
中　　華　　民　　國　　96　　年　　4 　　月　　24　　日
                  刑事第四庭  法　官  劉景宜
以上正本證明與原本無異
如不服本判決應於送達後10日內向本院提出上訴狀
                              書記官　謝秀青
中　　華　　民　　國　　96　　年　　4 　　月　　24　　日
附錄本案論罪科刑法條全文：
刑法第339 條第1 項
意圖為自己或第三人不法之所有，以詐術使人將本人或第三人之
物交付者，處5年以下有期徒刑、拘役或科或併科1千元以下罰金
。
